臺灣高等法院刑事判決　　　　　　　 96年度交上易字第342號
上　訴　人
即　被　告　甲○○
上列上訴人因過失傷害案件，不服臺灣臺北地方法院96年度交易
字第429號，中華民國96年9月28日第一審判決（起訴案號：臺灣
臺北地方法院檢察署95年度偵字第26299號），提起上訴，本院
判決如下：
    主  文
原判決撤銷。
甲○○因過失傷害人，處有期徒刑貳月，如易科罰金，以新臺幣
壹仟元折算壹日，減為有期徒刑壹月，如易科罰金，以新臺幣壹
仟元折算壹日。
    事  實
一、甲○○於民國（下同）95年7月21日下午5時30分許，騎乘車
    牌號碼CVH-539號重型機車，沿臺北市○○區○○路3段111
    巷由北往南方向行駛，行經臺北市○○路口時，本應注意車
    前狀況，隨時採取必要之安全措施，而該處為一般市區道路
    ○○○路口，行車管制號誌正常，依其知識、能力並無不能
    注意之情事，竟疏未注意及此，於前揭路口號誌由紅燈轉綠
    燈時，即加速直行；適有乙○○亦騎乘車牌號碼AJE-959 號
    重型機車，遵守左轉彎車需讓直行車先行、左轉彎時需注意
    左後來車，及不可在他車右側左轉，且應於三十公尺前變換
    至道路左側左轉之規定，以致甲○○之機車撞及前方乙○○
    所騎乘重型機車左後車身，致乙○○人車倒地，受有左側近
    端脛骨粉碎性骨折合併膝關節半月板裂及左手肘擦傷之傷害
    。甲○○於肇事後，在有偵查犯罪職權之公務員發覺前，向
    到達乙○○就醫醫院處理之員警坦承其肇事，自首而接受裁
    判。
二、案經乙○○訴由臺北市政府警察局大安分局移送臺灣臺北地
    方法院檢察署檢察官偵查起訴。
    理  由
一、訊據被告甲○○固坦承於前揭時、地騎乘上述重型機車與告
    訴人乙○○騎乘之重型機車發生碰撞之事實，惟否認有何過
    失傷害之犯行，在原審審理時辯稱：當時係告訴人在前突然
    左轉，伊煞車不及始撞上，並無過失等語；在本院審理時辯
    稱：「我有儘量避免事情發生，但仍然不能避免，且被害人
    亦有過失。」、「被害人突然左轉我剎車不及撞上，我當時
    沒有加速。不是我應注意而未注意，當時我有注意到，但仍
    不能避免發生。」等語。
二、本院查：
（一）前開被告於上述時、地騎乘機車與告訴人之機車相撞之事
      實，業據被告坦承不諱，核與證人即告訴人乙○○指訴相
      符，並有道路交通事故現場圖、補充資料表（他字卷第19
      、20頁）附卷可稽，此部分之事實堪以認定。
（二）又按道路交通管理處罰條例所指之車輛及道路交通安全規
      則所指之汽車，含機器腳踏車即機車。而汽車在同一車道
      行駛時，除擬超越前車外，後車與前車之間應保持隨時可
      以煞停之距離。且汽車行駛時，駕駛人應注意車前狀況及
      兩車併行之間隔，並隨時採取必要之安全措施，道路交通
      管理處罰條例第四條、道路交通安全規則第九十四條第一
      、三項分別定有明文，被告自應予以注意。觀諸卷附照片
      ，事故發生處為一般市區道路○○○路口，行車管制號誌
      正常，依被告之知識、能力並無不能注意之情事，惟被告
      於原審審理時稱其當時並未超車，因距離太近，於煞車後
      仍撞及被告云云，足見被告在事發當時，顯有未保持安全
      距離及注意車前狀況之情形；至於告訴人乙○○則違反左
      轉彎車未讓直行車先行、未注意左後來車、不可在他車右
      側左轉，及應於三十公尺前變換至道路左側左轉之規定，
      以上有臺北市車輛行車事故鑑定委員會鑑定意見書及鑑定
      覆議意見書均同此結論，有該意見書及覆議意見書在卷可
      稽（偵字卷第58-62、98-99頁），足認本件車禍，被告與
      告訴人均有過失，是被告辯稱無過失云云，顯為卸責之詞
      ，不足採信；至於告訴人有無過失，與被告之過失，係屬
      兩事，不能因此解免被告之刑事責任。
（三）又告訴人乙○○確因本件交通事故而受有左側近端脛骨粉
      碎性骨折合併膝關節半月板裂及左手肘擦傷之傷害，此有
      臺北市立聯合醫院仁愛院區驗傷診斷書、診斷證明書、病
      歷影本（他字卷第3、17頁、偵字卷第5-32頁）附卷可查
      ，是以被告之過失行為與被害人之受傷結果間，顯有相當
      因果關係。
（四）綜上所述，本件事證明確，被告過失傷害犯行洵堪認定，
      應予依法論科。
二、核被告所為，係犯刑法第二百八十四條第一項前段之過失傷
    害罪。再被告於肇事後，在有偵查犯罪職權之公務員發覺前
    ，向到達告訴人就醫醫院處理之員警坦承其肇事，自首而接
    受裁判，此有臺北市○○○○○道路交通事故肇事人自首情
    形紀錄表（他字卷第24頁）在卷可查，應依刑法第六十二條
    前段之規定，減輕其刑。
三、原審對被告予以論罪科刑雖非無見，惟查本件車禍，告訴人
    亦與有過失，法院量刑時自應同時予以審酌，惟本件原審在
    量刑時，未予一併審酌告訴人與有過失之情形，尚有未洽。
    本件被告之上訴意旨否認有過失，雖無理由，惟其指摘原判
    決在量刑時，未審酌告訴人亦與有過失，則屬有據；是原判
    決既有上開疏漏，自屬無可維持，應由本院將原判決撤銷改
    判。爰審酌被告否認犯行之態度，並參酌告訴人所受之傷勢
    ，告訴亦與有過失，以及被告之智識程度、尚未與告訴達成
    和解等一切情狀，判處如主文第二項所示之刑，並諭知易科
    罰金之折算標準，以示懲儆。末以，本件被告之犯罪時間係
    於96年4月24日之前，且無中華民國九十六年罪犯減刑條例
    所定不得減刑之情形，爰依同條例第二條第一項第三款、第
    七條規定減其宣告刑二分之一，併依同條例第九條，諭知減
    刑後易科罰金之折算標準如主文第二所示。
四、據上論斷，應依刑事訴訟法第第三百六十九條第一項前段、
    第三百六十四條、第二百九十九條第一項前段，刑法第二百
    八十四條第一項前段、第六十二條前段、第四十一條第一項
    前段，刑法施行法第一條之一，中華民國九十六年罪犯減刑
    條例第二條第一項第三款、第七條、第九條，判決如主文。
本案經檢察官李良忠到庭執行職務。
中　　華　　民　　國　　96　　年　　12　　月　　19　　日
                  刑事第三庭審判長法  官  許國宏
                                  法  官  楊貴志
                                  法  官  許增男
以上正本證明與原本無異。
不得上訴。
                                  書記官  葉金發
中　　華　　民　　國　　96　　年　　12　　月　　19　　日
附錄：本案論罪科刑法條全文
中華民國刑法第284條
（過失傷害罪）
因過失傷害人者，處 6 月以下有期徒刑、拘役或 5 百元以下罰
金，致重傷者，處1年以下有期徒刑、拘役或5百元以下罰金。
從事業務之人，因業務上之過失傷害人者，處 1 年以下有期徒刑
、拘役或1千元以下罰金，致重傷者，處3年以下有期徒刑、拘役
或2千元以下罰金。
